【裁判字號】    98,司財管,36
【裁判日期】    980818
【裁判案由】    選任遺產管理人
【裁判全文】
臺灣臺北地方法院民事裁定            98年度司財管字第36號
聲  請  人  甲○○
上聲請人聲請選任遺產管理人事件，本院裁定如下：
  主  文
選任林維珍律師為被繼承人乙○○（男，民國11年6月1日出生，
民國97年1月8日死亡，身分證統一編號：Ｚ000000000號，生前最
後設籍：台北市○○街183號）之遺產管理人。
程序費用新臺幣壹仟元由被繼承人乙○○之遺產負擔。
  理  由
一、按「繼承開始時，繼承人之有無不明者，由親屬會議於一個
    月內選定遺產管理人，並將繼承開始及選定遺產管理人之事
    由，向法院報明」，「無親屬會議或親屬會議未於前條所定
    期限內選定遺產管理人者，利害關係人或檢察官，得聲請法
    院選任遺產管理人，並由法院依前項規定為公示催告」，又
    「先順序繼承人均拋棄其繼承權時，由次順序之繼承人繼承
    ，其次順序之繼承人有無不明或第四順序之繼承人均拋棄其
    繼承權者，準用關於無人承認繼承之規定」，民法第1177條
    、第1178條第2項、第1176條第6項分別定有明文。準此，繼
    承人均拋棄繼承者，得由與被繼承人有利害關係之人向法院
    聲請選任遺產管理人，核先敘明。
二、聲請意旨略以：被繼承人乙○○（男，民國11年6月1日出生
    ，身分證統一編號：Ｚ000000000號，生前最後設籍：台北市
    ○○街183號）業於 97年1月8日死亡，其於死亡時遺有聲請
    人聲請法院催告受擔保利益人行使權利之事件無法處理，其
    繼承人均已拋棄繼承，為聲請返還提存物相關事宜，聲請人
    爰依法聲請選任其遺產管理人等語。
三、經查：聲請人前開之主張，業據其提出被繼承人死亡除戶資
    料、本院98年度審司聲字第1697號裁定、稅務電子閘門財產
    所得調件明細表，並經本院依職權調閱97年繼字第280、294
    、319 號卷宗核屬相符，堪信屬實。揆諸首揭法條規定與前
    開說明，聲請人既為與被繼承人有利害關係之人，且無親屬
    會議或親屬會議未於繼承開始時起 1個月內選定遺產管理人
    ，則其向本院聲請選任遺產管理人，自屬有據。
四、本院審酌被繼承人乙○○之繼承人均已拋棄繼承，且遺產管
    理人之職務，依民法第1179條之規定，並非無技術性之事務
    管理，仍須有一定學識、經驗之人始足任之。而律師不但具
    有法律規定之相關專業知識，其行止亦受有律師法之規範，
    是由其擔任被繼承人之遺產管理人，應稱妥適，爰選任林維
    珍律師為被繼承人之遺產管理人，處理關於被繼承人遺產之
    相關法律關係。另因本件被繼承人之全部繼承人均拋棄繼承
    ，而「準用」無人承認繼承之規定，與繼承人有無不明之情
    形尚屬有間，是民法第1178條第1項關於承認繼承之公示催
    告，即無準用之餘，附此敘明。爰裁定如主文。
中    華    民    國    98    年     8    月    18    日
                  家事法庭  司法事務官  鍾虎君
如不服本裁定，應於裁定送達後10日內，以書狀向本院提出抗告
，並繳納抗告費新臺幣1,000元。
以上正本係照原本作成
中    華    民    國    98    年     8   月     18    日
                                書記官  王子方


司法院資訊處製作；財團法人民間司法改革基金會備份。
